臺灣臺中地方法院交通事件裁定　　　　　　　　　　　九十四年度交聲字第八五號
　　原處分機關　交通部公路總局台中區監理所
　　異議人即
　　受處分人　　甲○○○○協會　　　　設臺中市西屯區西林巷六十之七號
　　代 表 人　　張進發
右列受處分人因違反道路交通管理處罰條例案件，對於交通部公路總局台中區監理所
民國九十四年一月七日所為之裁決（中監違字第裁六○─Ｚ00000000號裁決
書），聲明異議，本院裁定如左：
    主  文
異議駁回。
    理  由
一、原處分機關略以：受處分人甲○○○○協會，所有之車號七二七─ＲＦ號自用大
    貨車，於九十三年十二月七日十七時四十三分許，在國道一號北上二二○公里處
    ，因其駕駛人王葉銘無駕駛執照駕駛大貨車行駛公路（禁駛）（經電腦查詢九十
    二年十一月十八日至九十三年十一月十七日註銷）之違規，為國道公路警察局第
    三警察隊員警當場查獲舉發，經掣開違規通知單，受處分人依限期到案提出申訴
    ，該所經查違規屬實，遂於九十四年一月七日以中監違字第裁六○─Ｚ0000
    0000號裁決書，裁處罰鍰新台幣六萬元整，並吊扣汽車牌照三個月，逾期則
    依裁決書處罰主文規定裁處，於法並無不合等語。
二、本件受處分人甲○○○○協會則以：僱用駕駛人時有查證駕駛執照資格普大客車
    駕照；行為發生後查詢駕裁六○Ｉ00000000號註銷駕駛執照；請撤銷汽
    車所有人的罰鍰及吊扣車牌照，爰聲明異議云云。
三、按汽車駕駛人，駕駛聯結車、大客車、大貨車，未領有駕駛執照駕車者、使用註
    銷之駕駛執照駕車者，汽車所有人及駕駛人各處新臺幣四萬元以上八萬元以下罰
    鍰，並當場禁止該汽車駕駛人繼續駕駛及扣留其車輛牌照，吊扣其汽車牌照三個
    月；汽車所有人如已善盡查證駕駛人駕駛執照資格之注意，或縱加以相當之注意
    仍不免發生違規者，汽車所有人不受本條之處罰。道路交通管理處罰條例第二十
    一條之一第一項第一款、第五款、第三項、第四項與違反道路交通管理事件統一
    裁罰標準表均定有明文。所謂善盡查證駕駛人駕駛執照資格之注意者，係指汽車
    所有人對駕駛人駕駛執照資格之取得、變更或喪失，已盡其善良管理人之監督及
    查證責任而言。
四、經查：本件受處分人甲○○○○協會，所有之車號七二七─ＲＦ號自用大貨車，
    於上開時、地，因駕駛人王葉銘無駕駛執照駕駛大貨車行駛公路（禁駛）（經電
    腦查詢九十二年十一月十八日至九十三年十一月十七日註銷）之違規事實，為國
    道公路警察局第三警察隊員警當場舉發，經掣開違規通知單移送等情，非但為受
    處分人於異議狀所不爭執，並有前揭舉發通知單、裁決書等在卷可稽。雖受處分
    人以上開情詞置辯，惟查：受處分人該車之駕駛人王葉銘，於九十一年四月八日
    因駕車未隨身攜帶駕駛執照之違規遭舉發違規，後因未繳送駕駛執照，自九十二
    年十一月十八日起易處吊銷，並逕行註銷駕駛執照，註銷一年後，其未重新考領
    ，此有舉發機關提供駕駛人王葉銘之舉發違規單、原處分機關之裁決書、異議案
    件移送書各一份在卷足憑。又據受處分人之理事長即證人蔡明財，於九十四年二
    月二十二日到院結證稱：「是甲○○○○協會大卡車由台中縣和台中市聯合經營
    ，司機本來是有職業駕駛執照的，我們是九十三年九月請他的」、「當時王葉銘
    是拿影印的駕駛執照來的」、「（你們是否有審查他的駕照？）答：當時疏忽沒
    有看他的駕照」；再據該車駕駛人王葉銘於九十四年四月十一日到院結證稱：「
    （你是被養豬協會僱用？）答：是的，自九十四年一月一日開始正式上班，以前
    只是缺少人手時叫我去幫忙」、「我是九十三年十二月一日正式上班，剛才說九
    十四年一月一日上班是錯誤的」、「（你駕照何時被吊扣？）答：九十三年十一
    月十七日被註銷，但我沒有接到單子。我去養豬協會開車是九十三年十月份也做
    幾天，正式開始是九十三年十二月」、「（你去養豬協會開車時他們有無看你的
    駕照？）答：我八十八年六月十一日違規被代管駕照。九十一年四月八日我未帶
    駕照而被開一張罰單，九十三年十二月七日被舉發違規時，警察才告訴我駕照被
    註銷。我沒有拿駕照給他們看，我只是拿八十八年六月十一日違規單代管單子給
    他們看。是我正式上班時給他們看的」、「（你駕照被保管，你如何說？）答：
    我就說駕照被保管，因為與養豬協會就住隔壁，當兵回來就開營業車，被僱用之
    前，臨時開車時一天一千元，臨時做沒有做超過半個月，九月份、十月份都有」
    等語。本件受處分人既於九十三年十二月一日或之前九月份即實際僱用該車駕駛
    人王葉銘，理應善盡查證駕駛人駕駛執照資格之注意義務，則自當發覺該時王葉
    銘已無大貨車駕駛執照之事實。亦即受處分人於僱用該駕駛人王葉銘時，以及於
    九十三年十二月七日遭員警舉發前，皆因疏忽未能查證出王葉銘大貨車駕駛執照
    遭註銷之情。如受處分人已盡其善良管理人之監督及查證責任，應當輕易發覺上
    情。是受處分人以上開理由置辯，顯屬卸責之詞。本院經查亦無任何證據足資證
    明執勤警員有捏造事實、違法取締之情事，則執勤警員本其維護交通秩序、安全
    職責所為之當場舉發，自應受到合法、正確之推定。受處分人至今亦無法提出任
    何對其有利之證據供本院參酌，其指摘原處分不當，自不足採。是受處分人確有
    前揭之違規情事，堪以認定。從而，原處分機關據以援引上開規定，裁處汽車所
    有人即受處分人罰鍰新臺幣六萬元整，並吊扣其汽車牌照三個月，逾期則依裁決
    書處罰主文規定處罰，並無不當。本件聲明異議為無理由，應予駁回。
五、據上論斷，應依道路交通管理處罰條例第八十七條第二項，道路交通案件處理辦
    法第十九條，裁定如主文。
中      華      民      國    九十四    年      五      月    二十六    日
                              臺灣臺中地方法院交通法庭
                                  法  官    許  金  樹
右正證明與原本無異。
如不服本裁定應於送達後五日內向本院提出抗告狀。
                                        書記官
中      華      民      國    九十四    年      五      月   二十七     日
